臺灣臺南地方法院刑事判決　　　　　　　 94年度訴字第374號
公　訴　人　臺灣臺南地方法院檢察署檢察官
被　　　告　甲○○
選任辯護人　陳豐裕律師
上列被告因違反毒品危害防制條例案件，經檢察官提起公訴（94
年度偵字第1518號），本院判決如下：
    主  文
甲○○無罪。
    理  由
一、公訴意旨略以：甲○○基於販賣第一級毒品海洛因之概括犯
    意，自93年年中起，以0000000000號、0000
    000000號二支行動電話為連絡工具，並以每25毫克新
    台幣（下同）1000元之代價，多次販賣第一級毒品海洛因供
    乙○○施用（施用毒品部分另案偵辦），嗣於94年1月17日
    16 時40分許，經乙○○撥打甲○○所使用之000000
    0000號行動電話，並約定在台南市○○路○段赤崁樓大
    門前交易毒品時，經警當場查獲，並扣得海洛因18小包（含
    袋重6點9公克）、注射針筒二支及行動電話一具。因認被告
    涉有毒品危害防制條例第四條第一項之販賣第一級毒品罪云
    云。
二、按犯罪事實，應依證據認定之，無證據不得推定其犯罪事實
    ；又不能證明被告犯罪者，應諭知無罪之判決，刑事訴訟法
    第一百五十四條、第三百零一條第一項分別定有明文。次按
    事實之認定，應憑證據，如未能發現相當證據，或證據不足
    以證明，自不能以推測或擬制之方法，為裁判基礎；認定不
    利於被告之事實，須依積極證據，苟積極證據不足為不利於
    被告之事實認定時，即應為有利於被告之認定，更不必有何
    有利之證據；又認定犯罪事實所憑之證據，雖不以直接證據
    為限，間接證據亦包括在內；然而無論直接或間接證據，其
    為訴訟上之證明，須於通常一般之人均不致有所懷疑，而得
    確信其為真實之程度者，始得據為有罪之認定。最高法院四
    十年臺上字第八六號、三十年上字第八一六號、七十六年台
    上字第四九八六號分別著有判例可資參照。
三、本件公訴人認被告涉有右揭販賣第一級毒品之犯行，係以１
    、被告甲○○於偵查中之陳述：扣案之000000000
    0號行動電話係伊本人在使用。２、證人乙○○於警詢及偵
    查中之證言：自93年年中起，多次向被告購買第一級毒品海
    洛因施用。３、扣案之0000000000號行動電話
  　被告用以連絡販賣毒品之工具。４、扣案之毒品海洛因18小
    包（含袋重6點9公克）：毒品分裝以便利販賣。５、法務部
    調查局鑑定通知書：扣案之毒品均含第一級毒品海洛因之成
    分等為其論據，固非無見。然訊據被告甲○○堅決否認涉有
    販賣毒品犯行，辯稱：「我沒有賣毒品給乙○○，但有在赤
    崁樓被查到扣案的東西，我是帶小孩子到赤崁樓玩，我習慣
    毒品都擺在身上。」、「我買回來後，自己分裝，怕量吃太
    多。」、「我一天最少施用兩、三次，每次注射一包。」、
    「我沒有販賣海洛因，且乙○○也證稱他之前是作偽證。」
    、「乙○○打電話給我，我以為是要還錢，我沒有販賣毒品
    。」等語。
四、又按所謂「陷害教唆」，係指行為人原不具犯罪之故意，純
    因司法警察之設計教唆，始萌生犯意，進而實施犯罪構成要
    件之行為者而言。申言之，因「陷害教唆」係司法警察以引
    誘或教唆犯罪之不正當手段，使原無犯罪故意之人因而萌生
    犯意而實施犯罪，再進而蒐集其犯罪之證據或予以逮捕偵辦
    ；縱其目的係在於查緝犯罪，但其手段顯然違反憲法對於基
    本人權之保障，且已逾越偵查犯罪之必要程度，對於公共利
    益之維護並無意義，其因此等違反法定程序所取得之證據資
    料，應不具有證據能力，最高法院九十二年度台上字第四五
    五八號、九十三年度台上字第一二０八號裁判參照。又按刑
    事訴訟法第一百六十一條已於九十一年二月八日修正公布，
    修正後同條第一項規定：檢察官就被告犯罪事實，應負舉證
    責任，並指出證明之方法。因此，檢察官對於起訴之犯罪事
    實，應負提出證據及說服之實質舉證責任。倘其所提出之證
    據，不足為被告有罪之積極證明，或其闡明之證明方法，無
    從說服法官以形成被告有罪之心證，基於無罪推定之原則，
    自應為被告無罪判決之諭知，最高法院著有九十二年度台上
    字第一二八號判例可資參照。
五、經查：
(一)、本件固查扣有被告之行動電話一支與海洛因十八包等物。但
    關於被告販賣海洛因之犯行，僅有證人乙○○之證述，是以
    ，被告確否有販毒之犯行，即應審酌證人乙○○之證言是否
    無瑕疵？是否可信。且其於審判中已到庭接受詰問，是以其
    在司法警察調查中所為陳述，依刑事訴訟法第一百五十九條
    之二規定，若有可信性亦得為證據。先此敘明。
(二)、查證人乙○○原於九十四年一月十七日下午二時五十分至三
    時四十分在警訊時，證稱：「我所施用之海洛因是向一名綽
    號【阿宏】男子所購買等。已經買十幾次了。」、「我如果
    想要購買毒品就打行動電話0000000000給他，他就會約定處
    所跟我交易。」等語。訊問中經警命其以行動電話與「阿宏
    」之人聯絡購毒後，即於當日下午四時四十分許，在赤嵌樓
    前查獲被告陳信宏。嗣於當日下午六時十六分起接受警訊時
    ，即改稱：「經我撥打行動電話（0000000000）給阿宏，對
    方要我改打一支電話（0000000000），所以阿宏的電話是該
    支號碼（0000000000）。」等語。可知，證人乙○○所證之
    被告販毒用行動電話前後不同。又證人乙○○固於偵查中具
    結，檢察官訊之「何時開始向甲○○購買毒品？」答：「去
    年約年中開始向他購買毒品，也有向別人購買毒品。」訊之
    「如何向甲○○購買毒品？」答：「以公用電話打他手機向
    他買。」訊之「行動電話0000000000號、0000000000號是否
    甲○○使用？」答：「是。」訊之「向甲○○買毒品到何時
    ？」答：「共買一、二個月，每次買一千元約二十五毫克。
    」等語，即作被告確有販賣海洛因之證述。公訴人亦據此認
    被告涉有販賣毒品之犯行。但於本院審理中，接受辯護人之
    詰問時，辯護人問「當天你是否有打電話給甲○○？」答：
    「是警察叫我打的。」辯護人問「警察為何叫你打電話給甲
    ○○？」答：「他有告訴我叫我交出一個藥頭出來，就不辦
    我竊盜未遂罪。我就打兩通電話給兩個人，一個叫俊德，電
    話09多少記不得了，一個綽號叫「阿彬」電話0000000000一
    個說要晚一點，一個在外地，警察就把我帶到打撞球的地方
    打我。」辯護人問「你的意思是否是打給甲○○之前有打給
    這兩個人？」答：「是的。」辯護人問「你為何打電話給甲
    ○○？」答：：「因為警察搜我口袋，有看到阿宏他的電話
    號碼就叫我打電話給阿宏。」辯護人問「你以前是否有向甲
    ○○買過毒品？」答：「沒有。」辯護人問「為何你在警察
    局說你向甲○○買過毒品十幾次？」答：「我當時跟警察說
    說和甲○○一起出錢向阿彬買過毒品十幾次，但警察說你說
    這樣筆錄怎麼作。」辯護人問「提示94年1月17日偵查筆錄
    （偵查卷第16頁），你當天被移送地檢署，檢察官問你海洛
    因向何人購買，你說向甲○○購買，為何與我剛才所問你的
    回答不一樣？」答：「因為我怕被收押，就只好跟著警察局
    怎麼說，就怎麼說。」辯護人問「94年3月8日檢察官是否有
    傳你開庭，檢察官問你從何時向甲○○買毒品，你說從九十
    三年年中開始向他買毒品，為何與我剛才問你，你回答的不
    一樣？」答：「因為我怕被收押。」辯護人「問九十四年一
    月十七日以後你是否有用你的大哥大打給0000000000？」答
    ：「有的。」辯護人問「打給他作何事？」答：「拿嗎啡。
    」辯護人問「你的意思是說你的毒品都是跟阿彬買的？」答
    ：「是的。」檢察官反詰問時，檢察官問「94年3月8日檢察
    官問你何時向甲○○購買毒品，你回答說去年年中開始向甲
    ○○購買毒品，是否實在？」答：「這個回答是不實在的。
    」檢察官「問94年3月8日你在檢察官處作證是否也是作偽證
    ？」答：「是的，我是說謊話。」等語。乙○○於審判中，
    顯已翻異偵查中之證述，作被告甲○○無販賣毒品行為之證
    詞。所以，證人乙○○於警訊時關於被告所用販毒工具之行
    動電話號碼之陳述，已前後不一。其於偵查中與審理中所為
    被告是否販毒之證詞，前後矛盾，情節俱不相符，其證詞顯
    有嚴重之瑕疵。自不得僅憑證人乙○○此有嚴重瑕疵之證詞
    ，即令被告擔負販賣毒品之罪責。
(三)、如上所言，已不能依證人乙○○矛盾之證詞認定被告在此次
    被查獲前，有何販毒之犯行。而此次被告在赤嵌樓被查獲十
    八小包海洛因，係因證人乙○○受警察之唆使，而以電話聯
    絡被告，佯稱要買毒品等情，已據乙○○到庭證述如上。是
    以，此次被告到赤嵌樓與證人乙○○見面是否確有約定販毒
    ，已難認定。縱認此次被告確係受證人乙○○之約，前來交
    易毒品，亦應認係受警察辦案人員之「陷害教唆」。乃係受
    引誘而販毒，其原無販賣毒品之故意可言。揆之最高法院上
    開裁判意旨，其因此等違反法定程序所取得之證據資料，應
    不具有證據能力。亦不能憑此證詞而認被告有販毒之事實。
(四)、又關於證人乙○○購買毒品之來源，業據其證稱係持用
    0000000000號行動電話之綽號「阿彬」者等情。雖其於警訊
    時亦曾證稱，係持用0000000000號之人，要其改打00000000
    00號行動電話給阿宏云云。但此持用0000000000號電話之人
    ，要其改打阿宏電話之目的，究否即謂阿宏處可買得毒品？
    或有其他之目的。非但證人乙○○未就此情節證述明確，且
    因無其等通話內容之記錄而無從證明。再參之，0000000000
    號行動電話通聯紀錄顯示，九十一年一月十七日十六時六分
    通話時之基地台，位在台南市○○區○○路二段三五一號十
    二樓，相距二分鐘，即當日十六時四分，通話紀錄顯示0000
    000000號行動電話之通話基地台位在台南市○區○○路一五
    五號。此有遠傳電信股份有限公司九十四年五月二十三日所
    傳真之0000000000號（即乙○○所持用）行動電話基本資料
    所檢附之通聯磁片所列印之通聯紀錄附卷足稽。兩地相距甚
    遠，顯非二分鐘內可抵達。足認二支電話非同一人所持有。
    被告已坦承持有0000000000號行動電話。則持用000000000
    0號電話者，並非被告。故證人乙○○以0000000000號行動
    電話買毒品。即非向被告所買。被告所辯即可採信。
(五)、本件雖於被告身上當場扣得毒品十八小包，但未查獲其他與
    販毒器有關之證物如分裝袋、分裝匙或交易紀錄等交易資料
    。且被告本身即為施用毒品之人，此參卷附之台灣高等法院
    被告前案紀錄表所載被告甫於九十二年十一月十八日強制戒
    治出所等情至明。是以，被告所辯係供自己施用等情即有可
    採。至不能單憑查扣十八包海洛因，即推定被告有販賣毒品
    之犯行。
(六)、至於被告為施用毒品而持有上揭扣案之海洛因十八小包部份
    之犯行，因未據起訴，自不能逕予審判，宜另由檢察官偵辦
    。至於證人乙○○涉嫌偽證部份，則移由檢察官偵查。併此
    敘明。
綜上所述，本案被告自警訊時迄本院審理中始終堅決否認有販毒
之犯行。即乏被告之自白。且唯一之證人乙○○之證述前後矛盾
，情節不符，係一嚴重瑕疵之證詞，即不可採為被告有罪之唯一
證據。且扣案之行動電話0000000000亦無相關之通話紀錄可參。
是以，本案既無被告之自白，亦無證人可採之證詞。或其他可資
證明被告有販毒犯行之證物。至不能單憑查扣十八小包毒品，即
謂被告有販賣海洛因之犯行。被告犯罪應屬不能證明，應為無罪
之諭知。
據上論斷，應依刑事訴訟法第三百零一條第一項，判決如主文。
本案經檢察官王誠到庭執行職務。
中　　華　　民　　國　　94　　年　　9 　　月　　7 　　日
                  刑事第七庭  審判長法  官  蘇義洲
                                    法  官  徐文瑞
                                    法  官  朱中和
右正本證明與原本無異。
如不服本判決，應於判決送達後十日內，向本院提出上訴狀（應
附繕本）。
                                    書記官  陳著振
中　　華　　民　　國　　94　　年　　9 　　月　　9 　　日
